臺灣高等法院臺中分院刑事判決　　　　95年度上易字第1537號
上　訴　人　臺灣臺中地方法院檢察署檢察官
被　　　告　丙○○
　　　　　　丁○○
上列上訴人因被告等毀損案件，不服臺灣臺中地方法院95年度易
字第2124號 ，中華民國95年9月28日第一審判決（起訴案號：臺
灣臺中地方法院檢察署95年度偵字第10142號 ），提起上訴，本
院判決如下：
    主  文
原判決撤銷。
丙○○、丁○○共同損壞他人之鐵欄杆及磁磚，足以生損害於他
人，各處罰金伍佰元即新臺幣壹仟伍佰元，如易服勞役，各以新
臺幣壹仟元折算壹日。
    事  實
一、丙○○、丁○○係父子關係，與鄰居甲○○平日不睦，並因
    甲○○之父曾控訴丁○○傷害，丁○○經法院判處拘役二十
    日確定 ，更加深雙方之仇隙。於民國（下同）95年1月29日
    上午10時許，甲○○之父母在其臺中縣沙鹿鎮○○街44號住
    處二樓，歡唱卡拉OK，丙○○、丁○○父子認聲音太吵，心
    生不滿，走出家門口，站在兩家中間之馬路，丙○○即持鐵
    棒猛擊地面及他物以發出更大聲響，丁○○亦持石塊丟擲以
    出聲，意在壓制對方，甲○○之父母卻不予理會，引起丙○○、丁○○之盛怒，二人遂基於毀損犯意之聯絡，由丙○○
    持磚塊丟擲甲○○住宅二樓，致甲○○住宅二樓陽台鐵欄杆
    中之一支被砸凹陷及牆面之一片磁磚剝落少許而造成損壞，
    丁○○則在一旁丟石塊以助勢，而足生損害於甲○○。
二、案經甲○○訴由臺中縣警察局清水分局報告臺灣臺中地方法
    院檢察署檢察官偵查起訴。
    理  由
一、訊據被告丙○○、丁○○均否認有何毀損犯行；被告丁○○
    辯稱：當天早上被甲○○家之卡拉OK歌聲吵到無法睡覺，我
    父親才拿棍子敲打，但我沒有丟石頭云云；被告丙○○則坦
    承案發當日有向告訴人住宅二樓丟擲磚塊之行為，惟辯稱：
    伊已年屆五十七歲，以其體力向上丟擲石塊所能產生之力道
    ，根本不足以造成房屋二樓鐵欄杆凹陷及磁磚剝落之結果，
    告訴人房屋為已三十年之老屋，有鐵欄杆凹陷及磁磚剝落之
    情形，應為建物年久自然損壞之狀態，與被告丟擲石塊並無
    關連云云。惟查：
  (一)告訴人甲○○經以證人身分於偵查及原審結證稱：「當天我
    父母在二樓唱歌，約十分鐘，丙○○出來按自家車輛喇叭，
    又跑進去拿一支鐵棍敲他家鐵筒，接著又拿磚塊丟我家二樓
    鐵窗，導致毀損，而丁○○則拿石塊在一旁丟」等語，另證
    人即前往現場處理警員陳建騰亦於偵查時證稱：「當天我接
    獲通知前往現場，只見丙○○拿一根棍子在敲地面‧‧」等
    語，再依卷附光碟翻拍照片五十張以觀，確實可看到被告丙○○手持鐵條，有丟擲物品往上之姿勢及態樣。而觀察翻拍
    之卷內照片二張（見偵卷第15頁），告訴人住宅二樓陽台其
    中一支鐵欄杆確有凹陷變形之情形，應為外力撞擊所導致，
    另牆面之磁磚其中一片斜向斷裂，一部脫落，一部則仍附著
    於建物，而脫落部分並無塵垢黏積，顯係最近發生，且係外
    力所造成，其非因日曬雨淋自然脫落，至為明顯，告訴人指
    係遭被告以磚塊或石塊丟擲所造成，應可採信。被告所辯要
    為卸責飾詞，不足採取。
  (二)按刑法第354條之毀損罪 ，其中所謂「損壞」，乃指損害或
    破壞，使物之外形發生重大之變化，並減低物之使用性，因
    而使物之性質、外形及其特定目的之可用性，較其原來之狀
    態，顯有不良之改變者，即得謂為損壞。經查被告二人對告
    訴人住宅二樓丟擲石塊之行為，已造成告訴人住宅二樓鐵欄
    杆凹陷及磁磚剝落，而鐵欄杆凹陷，其造型美態業已破壞，
    磁磚斷裂造成部分脫落，則使該片磁磚之可用性減低甚或喪
    失，均足生損害於告訴人。是被告二人有毀損之犯行，足堪
    認定。
二、核被告丙○○、丁○○所為 ，係犯刑法第354條之毀損罪。
    被告二人間有犯意聯絡，行為分擔，均為共同正犯。乃原審
    未察，認被告二人當天僅有在樓下丟擲石塊之動作，至告訴
    人住宅二樓之鐵欄杆凹陷及磁磚剝落之情形，究係建物年久
    、日曬雨淋之自然損害現象，抑或被告二人丟擲石塊所造成
    ，尚乏證據證明，而為被告等無罪之諭知，尚有未洽。檢察
    官上訴指摘原判決不當，為有理由，應由本院將原審判決撤
    銷改判，爰審酌被告等犯罪之動機、手段，所生危害尚屬輕
    微，及告訴人與被告間未能睦鄰相處等一切情狀，量處如主
    文第二項所示之罰金及諭知易服勞役之折算標準示懲。又被
    告行為後，刑法於94年2月2日修正公布，自95年7月1日施行
    ，修正前刑法第42條第2項前段規定 ：「易服勞役以（銀元
    ）一元以上三元以下折算一日。」而被告行為時易服勞役之
    折算標準 ，業據修正前罰金罰鍰提高標準條例第2條前段規
    定（現已刪除），就其原定數額提高為一百倍折算一日，則
    本件被告行為時之易服勞役折算標準，應以銀元三百元折算
    一日 ，即新台幣九百元折算一日。而修正後刑法第42條第3
    項前段規定：「易服勞役以新台幣一千元、二千元或三千元
    折算一日。」比較修正前後之易服勞役折算標準，以修正後
    之規定較有利於被告，應依刑法第2條第1項後段規定，適用
    修正後刑法第42條第3項前段之規定，定其折算標準。
三、公訴意旨另以：案發當天被告父子接著自住宅頂樓跨過女兒
    牆，無故侵入相鄰之甲○○住宅頂樓，再以不詳物品打破甲○○頂樓之盆栽花木及水管，因認被告等就此部分亦涉有毀
    損及刑法第306條之侵入住宅罪嫌云云 。訊據被告丙○○、
    丁○○均已堅詞否認有此部分之毀損及無故侵入住宅犯行，
    丙○○辯稱：伊有在樓下丟石頭，但沒有毀損四樓上的花盆
    、水管。伊力道不夠，我沒有力量丟石頭把東西毀損，伊沒
    有到告訴人家的頂樓等語。被告丁○○則辯稱：伊都在一樓
    ，沒有到樓上，告訴人所指訴遭破壞的事，伊都沒有作。伊
    也沒有丟石頭，伊只有在一樓徘徊。因為伊受不了告訴人家
    在唱ＫＴＶ，伊住的是四樓透天厝，頂樓沒有加蓋，是露天
    的，與告訴人家頂樓相通，有女兒牆隔開，如要過去，可以
    跨越，但伊沒有上去等語。經查：依卷附現場相片二十張、
    光碟翻拍照片三十八張及告訴人提出之現場照片二張等內容
    觀之，告訴人居住之住宅，頂樓之盆栽花木及水管確實有毀
    損之情形，固有告訴人提出之照片在卷可稽。然而，證人即
    本件告訴人甲○○於原審審理時結證稱：「（有無親眼看到
    你家屋頂被何人破壞？）沒有親眼看到」、「（你如何確定
    頂樓是被告二人所為？）我們兩戶有相通，其餘的鄰居頂樓
    都有加蓋，我與被告家頂樓只有隔著矮牆，當天我們就發現
    頂樓被破壞，且只有被告家與我們頂樓相通，且我們兩家有
    仇隙，當天上午丙○○手持石塊丟擲我們家二樓，當天下午
    發現頂樓被破壞，我們有報警，二樓部分鐵窗及磁磚都被破
    壞」、「（當天下午你們家人員在住家位置？）一、二樓」
    、「（有無聽到奇怪的聲音？）頂樓在十一點多就聽到了」
    、「（你能否確認是一人還是兩人上去？）無法確認」、「
    （你們家頂樓被破壞的東西何人發現？）是我父母在當天下
    午五點多發現的，因為有漏水聲，鄰居通知的」、「（前一
    天你們家人有上頂樓？）每天傍晚父母都會上去收衣服，每
    天早上會上去晒衣服」、「（當天早上你父母有無告訴你頂
    樓遭破壞？）沒有」、「（你可以看出是遭何謂破壞？）應
    是鈍器，但木門有遭利器劃傷的痕跡，砸毀部分應是鈍器破
    壞」、「（平常你們與四十六號父子有爭執外，有無與其他
    鄰居發生過爭執？）沒有」等語。證人即前往現場處理警員
    陳建騰則於偵查中證稱：當天伊接獲通知前往現場，只見丙○○拿一根棍子在敲地面，伊沒有看到吵架、互相叫罵，伊
    有上雙方頂樓觀看，確實可以互通等語。是以依證人甲○○
    所言及證人陳建騰於偵查中所證言，均非親眼目睹被告二人
    有侵入頂樓破壞之行為，亦無監視器錄得被告等有翻牆侵入
    告訴人頂樓及破壞花器之動作畫面，自難認告訴人上開指訴
    為真實，此部分不能證明被告等犯罪，因公訴人認與前開有
    罪部分有修正前刑法第55條、第56條之牽連犯及連續犯之裁
    判上一罪關係，故均不另為無罪之諭知。
四、據上論斷，應依刑事訴訟法第369條第1項前段 、第364條、
    第299條第1項前段，刑法第2條第1項後段 、第354條、第28
    條、第42條第3項前段，罰金罰鍰提高標準條例第1條前段，
    判決如主文。
本案經檢察官乙○○到庭執行職務。
中　　華　　民　　國　　96　　年　　1 　月　　4     　日
            刑事第四庭　審判長法  官  洪  耀  宗
                              法  官  劉  登  俊
                              法  官  陳  欣  安
上列正本證明與原本無異。
不得上訴。
                              書記官  阮  正  枝
中　　華　　民　　國　　96　　年　1 　月　　  4　     日
附錄：
刑法第354條
毀棄、損壞前二條以外之他人之物或致令不堪用，足以生損害於
公眾或他人者，處二年以下有期徒刑、拘役或五百元以下罰金。
